【裁判字號】    97,上易,1770
【裁判日期】    970826
【裁判案由】    竊盜等
【裁判全文】
臺灣高等法院刑事判決                97年度上易字第1770號
上  訴  人
即  被  告  丙○○
上列被告因竊盜等案件，不服臺灣士林地方法院97年度易字第88
3號，中華民國97年6月16日第一審判決（起訴案號：臺灣士林地
方法院檢察署97年度偵字第4065號），提起上訴，本院判決如下
：
    主  文
原判決關於加重竊盜罪暨定執行刑部分均撤銷。
丙○○攜帶兇器、毀壞安全設備竊盜未遂罪，累犯，處有期徒刑
捌月。
其他上訴駁回。
撤銷改判部分與上訴駁回部分所處之刑，應執行有期徒刑壹年。
     事  實
一、丙○○前有多次竊盜案件，最近一次經臺灣基隆地方法院以
    93年度訴字第743號判決處有期徒刑1年6 月確定，於民國（
    下同）95年4月7日縮刑期滿執行完畢，猶不知悔改，因缺錢
    花用，竟分別基於為自己不法所有之意圖，為下列犯行：
  (一)於97年3月6日下午1 時許，至位於臺北市○○區○○路之東
    吳大學，見該校教職員宿舍區置有客觀上對於人之生命、身
    體具有危險性之鋤頭1 把，即撿拾（無證據證明有不法所有
    之意圖）攜至該校內同上路70之39號之甲○○、乙○○住處
    ，以不詳方式開啟該址後門喇叭鎖，侵入該址廚房後，經環
    顧查看該處廚房未發現值錢之物，遂欲進入該址客廳續行翻
    找財物，因該址廚房與客廳間安全設備之木門上鎖，丙○○
    遂以所攜之鋤頭敲擊該木門，將該安全設備之木門敲破（毀
    損部分未據告訴）而毀壞之，於丙○○以鋤頭毀壞該安全設
    備之木門後，適乙○○返家，聽到屋內木門遭撞擊之聲音，
    向內查看發現屋內有人拿工具撞門，遂在外製造聲響，丙○○發現有人返家，旋將鋤頭棄置逃離該處，乙○○上前盤問
    丙○○，丙○○敷衍應答後逃逸，始未得逞。
  (二)復於同年月14日中午12時30分，再至東吳大學教職員宿舍，
    經查看發現同上路70之44號丁○○住處無人在內，遂沿該住
    處外水管管線攀爬至上址2 樓後方陽臺，自未關閉之廚房後
    門侵入上址，著手在該處書房、臥室翻箱倒櫃，因未發現有
    價值財物，遂於同日下午1時許離去上址，而未得逞。
  (三)嗣因丙○○離開丁○○住處時，適甲○○發現其行跡可疑，
    請其至東吳大學教官室旋報警處理，並請乙○○指認，經確
    認丙○○即為侵入甲○○、乙○○上址行竊之人，而查悉上
    情，警並扣得丙○○使用之鋤頭1把。
二、案經甲○○、丁○○告訴及臺北市政府警察局士林分局報告
    臺灣士林地方法院檢察署檢察官偵查起訴。
    理  由
壹、程序部分：
一、按被告以外之人於審判外之言詞或書面陳述，除法律有規定
    者外，不得作為證據；又被告以外之人於審判外之陳述，雖
    不符合同法第159條之1至第159條之4之規定，但經當事人於
    審判程序同意作為證據，法院審酌該言詞陳述或書面陳述作
    成時之情況，認為適當者，亦得為證據。當事人、代理人或
    辯護人於法院調查證據時，知有第159條第1項不得為證據之
    情形，而未於言詞辯論終結前聲明異議者，視為有前項之同
    意，刑事訴訟法第159條第1項及第159條之5分別定有明文。
    查本判決下列所引用之各該被告以外之人於審判外之陳述，
    雖屬傳聞證據，惟均經當事人於本院準備程序及審判期日中
    表示無意見而不予爭執，且迄至言詞辯論終結前亦未再聲明
    異議，本院審酌此等證據資料製作時之情況，尚無違法不當
    及證明力明顯過低之瑕疵，亦認為以之作為證據應屬適當，
    故揆諸前開規定，依刑事訴訟法第159條之5規定，應認前揭
    證據資料有證據能力，合先敘明。
貳、實體部分：
一、上揭上訴人即被告丙○○侵入甲○○、乙○○上址住處，並
    持撿拾之鋤頭破壞甲○○、乙○○住處廚房與客廳間之木門
    後，欲續行進入客廳之際，即因發現有人返家而逃逸始未竊
    得財物，及侵入丁○○前揭住處，翻箱倒櫃找尋財物，因未
    見有價值之物，始未取財物而離開等情，業據被告於原審審
    理時自白不諱（見原審卷第14頁、33頁），嗣於本院審理時
    亦就犯行不予否認（見本院卷第29至30頁），核與證人即被
    害人丁○○、甲○○於警詢、偵查（見偵查卷第19至23頁、
    69至70頁、88至89頁）及證人乙○○於警詢、偵查及原審審
    理時證述綦詳（見偵查卷第30至31頁、68至69頁、原審卷第
    29至31頁），並有扣案之鋤頭1 把在卷可參，被告前揭自白
    ，應可信採。至被告雖又辯以：甲○○、乙○○住處後門未
    上鎖云云，然查甲○○、乙○○住處後門於被告竊盜時有上
    鎖等情，業據證人甲○○、乙○○分別於偵查、原審審理時
    述明在卷（見偵查卷第70頁、原審卷第30至31頁），被告辯
    稱其行竊時，該址後門未上鎖云云，自不足採信。再依證人
    乙○○證稱：我家後門是喇叭鎖，我們出去時有上鎖，我不
    確定被告如何從後門進入，我們家後門及後門的鎖沒有壞掉
    等語（見原審卷第31頁），堪認被告打開甲○○、乙○○住
    處後門時，並未毀壞該門扇及與門扇成一體之喇叭鎖，另因
    被告否認其侵入甲○○、乙○○住處時，該址後門有上鎖，
    而依卷內證據亦無從確知被告開啟該址後門喇叭鎖之方式，
    是認定被告應係以不詳方式開啟該址後門喇叭鎖侵入上址。
    另被告辯稱：一進入甲○○、乙○○住處廚房後，即破壞該
    址廚房與客廳間之木門，並未四處張望云云，然查被告侵入
    甲○○、乙○○住處之目的既係為竊盜，衡情其侵入上址廚
    房後，應會張望查看有無財物，豈會不先在廚房搜尋財物，
    即破壞廚房與客廳間之木門？堪認被告於進入該址廚房後，
    應已著手以目光搜尋財物，見廚房無財物，欲續至客廳翻找
    財物，方以鋤頭破壞客廳與廚房間之木門，被告辯稱：進入
    上址廚房未搜尋財物云云，顯為避重就輕之詞，亦無可採。
    綜上所述，本件事證明確，被告犯行洵堪認定，應依法論科
    。
三、查被告持以為事實欄一、(一)竊盜犯行之鋤頭1 把，可毀壞木
    門，在客觀上足對人之生命、身體構成威脅，自屬兇器之一
    種。又刑法第321 條第1項第2款之所謂「門扇」專指門戶而
    言，應屬狹義－指分隔住宅或建築物內外之間之出入口大門
    而言，而所謂「其他安全設備」，則指門扇牆垣以外，依通
    常常觀念足認防盜之一切設備而言，如電網、門鎖、以及窗
    戶等是。至於已經入大門室內之住宅或建築物內部諸門，不
    論門房間門、廚房門、通往陽台之落地鋁製玻璃門，則應認
    係「其他安全設備」，亦有司法院 (73)廳刑一字第603號函
    意見可參。又所謂毀越門扇牆垣，指毀損或越進門扇牆垣者
    而言，毀而不越，或越而不毀，均得依該條款處斷（26院字
    第610號解釋意旨參照）。本件被告於97年3 月6日攜帶上開
    工具，侵入甲○○、乙○○住處，以目光環顧查看該處廚房
    未發現值錢之物，以鋤頭破壞客廳與廚房間之安全設備之木
    門欲續行進入客廳之際，因聽聞乙○○製造之聲響，恐其犯
    行曝光，始罷手離去，被告攜帶兇器，毀壞安全設備木門雖
    未踰越，核其所為仍係犯刑法第306條第1項之無故侵入住宅
    罪、第321條第2項、第1項第2 款、第3款之攜帶兇器，毀壞
    安全設備竊盜未遂罪。另被告96年3 月14日侵入丁○○住處
    ，著手翻找財物，因未覓得有價值之物始罷手，而未得逞部
    分，係犯刑法第306條第1項、第320條第3項、第1 項之無故
    侵入住宅罪及普通竊盜未遂罪。被告97年3月6日之一行為，
    觸犯上開無故侵入住宅及攜帶兇器竊盜未遂罪二罪名，另同
    年月14日之一行為，觸犯上揭無故侵入住宅及普通竊盜未遂
    罪二罪名，均為想像競合犯，應依刑法第55條之規定，分別
    從一重論以刑法第321條第2項、第1項第3 款之罪，及第320
    條第3項、第1項之罪處斷，起訴書認被告97年3月6日之犯行
    ，成立無故侵入住宅及攜帶兇器，毀損安全設備竊盜未遂罪
    二罪，同年月14日之犯行成立無故侵入住宅及竊盜未遂罪二
    罪，尚有誤會。被告已著手於加重竊盜罪及竊盜罪之犯行，
    分別因乙○○返家及未尋得值錢之物而未得逞，為障礙未遂
    ，爰依刑法第25條第2 項規定分別減輕其刑。被告上開犯行
    ，犯意各別，自應分論併罰。又被告有如事實欄所載之犯罪
    科刑及執行情形，此有臺灣高等法院被告前案紀錄表在卷可
    按，其係於受有期徒刑之執行完畢後，5 年內故意再犯本件
    有期徒刑以上之罪，均為累犯，均應依刑法第47條第1 項之
    規定，加重其刑。
四、原審對被告關於加重竊盜罪部分，予以論罪科刑，固非無見
    ，惟查：被告於97年3月6日攜帶客觀上得為鋤頭之兇器，侵
    入甲○○、乙○○住處，並以鋤頭破壞客廳與廚房間之安全
    設備之木門欲續行進入客廳行竊，嗣雖因聽聞乙○○製造之
    聲響罷手離去，然已有毀壞安全設備木門之加重竊盜之行為
    ，原審漏未論及被告此部分犯行，自有未當。被告上訴意旨
    仍執陳詞，辯稱當時後門並未上鎖，且原審量刑過重云云，
    雖無理由，惟原判決既有上開可議之處，自屬無可維持，應
    由本院就此部分暨定應執行刑部分予以撤銷改判。爰審酌被
    告有多次竊盜前科，素行不佳、犯罪之手段、無視他人居住
    安全，無故侵入民宅竊盜、犯後態度等一切情狀，量處有期
    徒刑8 月，並與後述上訴駁回部分，定其應執行刑為有期徒
    刑1 年，以資懲儆。
五、又原審以被告所為普通竊盜未遂之行為，事證明確，犯行可
    以認定，適用刑法第306條第1項、第320條第3項、第1 項之
    規定，審酌被告素行不佳、犯罪之手段、無視他人居住安全
    ，無故侵入民宅竊盜、犯後態度等一切情狀，就其所犯普通
    竊盜未遂罪，量處有期徒刑5 月，經核其認事用法、證據取
    捨，均無不合，所量處之刑，尚稱允適，並無失衡之情，應
    予維持。被告上訴意旨雖以被告已坦承犯行，原審量刑過重
    云云，然量刑為法院之職權，且經本院斟酌本件犯罪情節、
    被告犯罪後態度及其犯行所生危害程度，仍認原審法院量刑
    妥適，並無違反罪刑相當性原則，被告上訴意旨指摘原審法
    院量刑過重云云，核無理由，應予駁回。
六、再被告前雖有多次竊盜前科，又再犯本件二次竊盜犯行，然
    查被告於93 年間所犯竊盜案件，經前述判決判處有期徒刑1
    年6 月，於95年4月7日縮刑期滿出監後，於97年3月6日、14
    日再犯本件2次竊盜犯行，依卷內證據被告於95年4月間出監
    近2 年後始再為本案，由上情雖可認被告有反覆實施竊盜犯
    罪之虞，然尚難以此認定被告有竊盜犯之犯罪習慣，檢察官
    聲請依竊盜犯贓物犯保安處分條例諭知於刑執行前令入勞動
    場所強制工作，尚難准許，附此敘明。
七、至扣案之鋤頭1把，雖為被告供其97年3 月6日犯罪所用之物
    ，然非被告所有，自無從諭知沒收。
據上論斷，應依刑事訴訟法第369條第1項前段、第368條、第364
條、第299條第1項前段、刑法第306條第1項、第321條第2項、第
1 項第2款、第3款、第55條、第25條第2項、第47條第1項、第51
條第5款，判決如主文。
本案經檢察官吳國南到庭執行職務。
中    華    民    國    97    年    8     月    26    日
                  刑事第十庭    審判長法  官 楊炳禎
                                      法  官 陳博志
                                      法  官 李春地
以上正本證明與原本無異。
不得上訴。
                                      書記官 蘇秋
中    華    民    國    97    年    8     月    27    日
附錄本案論罪科刑法條
刑法第306條
無故侵入他人住宅、建築物或附連圍繞之土地或船艦者，處1 年
以下有期徒刑、拘役或3百元以下罰金。
無故隱匿其內，或受退去之要求而仍留滯者，亦同。
刑法第320條
意圖為自己或第三人不法之所有，而竊取他人之動產者，為竊盜
罪，處5年以下有期徒刑、拘役或5百元以下罰金。
意圖為自己或第三人不法之利益，而竊佔他人之不動產者，依前
項之規定處斷。
前二項之未遂犯罰之。
刑法第321條
犯竊盜罪而有左列情形之一者，處六月以上、五年以下有期徒刑
：
一、於夜間侵入住宅或有人居住之建築物、船艦或隱匿其內而犯
    之者。
二、毀越門扇、牆垣或其他安全設備而犯之者。
三、攜帶兇器而犯之者。
四、結夥三人以上而犯之者。
五、乘火災、水災或其他災害之際而犯之者。
六、在車站或埠頭而犯之者。
前項之未遂犯罰之。


司法院資訊處製作；財團法人民間司法改革基金會備份。
